臺灣高等法院民事判決
110年度上字第468號
上  訴  人  塗文森  
被 上訴 人  寬和建設股份有限公司

法定代理人  鄭和生  
訴訟代理人  毛國樑律師
上列當事人間請求不當得利事件，上訴人對於中華民國110年1月
28日臺灣新北地方法院109年度訴字第3637號第一審判決提起上
訴，並為訴之追加，本院於110年8月31日言詞辯論終結，判決如
下：
    主      文
上訴及追加之訴均駁回。
第二審及追加之訴訴訟費用由上訴人負擔。
    事實及理由
請求之基礎事實同一者，當事人得於第二審為訴之追加，此觀
  民事訴訟法第446條第1項、第255條第1項第2款規定即明。上
  訴人在原審起訴請求被上訴人給付新臺幣（下同）316萬9,800
  元，在本院追加利息之請求，核係基於與原訴同一之基礎事實
  所為，應予准許。
上訴人主張：伊原為新北市○○區○○段000地號土地及其上舊建物
  之共有人(土地應有部分1/8，4層建物之一應有部分1/2），被
  上訴人於民國100年、101年間指派其公司職員與伊接洽，遊說
  伊提供上開土地合建分屋，向伊陳稱舊建物房地市值約352萬
  元，倘合建至少可得完整1戶房地價值至少656萬元，另可分配
  1個車位價值120萬元，可獲利益至少424萬元，伊因此簽署合
  建契約。詎建屋過程中，被上訴人變更房屋及車位分配比例，
  向伊表示僅能分配19.53坪房屋及0.474個車位，倘欲取得完整
  一戶需補足房屋款238萬800元、車位款78萬9,000元，計316萬
  9,800元。伊舊建物已遭剷平重建，新建房屋又由被上訴人支
  配管理，迫於無奈，只能應被上訴人要求交付316萬9,800元，
  以取得新北市○○區○○路000號3樓房地1戶及20號車位1個（以下
  合稱系爭房地)。被上訴人明知伊無庸給付差額，竟向伊謊報
  差額，無法律上原因受有316萬9,800元利益，爰依民法第179
  條規定求為命被上訴人給付316萬9,800元之判決（原審為上訴
  人敗訴之判決，其提起上訴）。並於本院追加利息之請求。其
  上訴及追加之聲明為：㈠原判決廢棄；㈡被上訴人應給付上訴人
  316萬9,800元，及自起訴狀繕本送達翌日起至清償日止，按週
  年利率5%計算之利息。
被上訴人則以：否認有向上訴人保證合建後至少可得完整1戶房
  地及1個車位。伊完成合建後，兩造於103年2月27日簽署新建
  房屋車位分配確認書（下稱系爭確認書），上訴人基於系爭確
  認書受分配系爭房地，並交付差價補貼316萬9,800元予伊，伊
  並非無法律上原因受有利益等語，資為抗辯。
兩造於101年4月26日簽立合建契約書(下稱系爭合建契約)，於1
  03年2月27日簽立系爭確認書，約定上訴人受分配系爭房地，
  並補貼被上訴人交付差價補貼316萬9,800元予被上訴人，並向
  新北市中和地政事務所登記取得系爭房地所有權。上訴人於10
  9年4月間將系爭房地出售，實價登錄出售總價為1,520萬元，
  為兩造所不爭執（筆錄見本院卷第80頁），堪信為真實。上訴
  人主張被上訴人無法律上原因受有利益，請求返還，為被上訴
  人以前詞所拒。茲就爭點論述如下：
㈠兩造於101年4月26日簽立系爭合建契約時，其中第3條就房屋、
  土地及車位分配為明確約定地主分得其提供持有建築用地土地
  坪數之2.55倍的房屋面積（包含公共設施在內），地主分得坪
  數如附件一所示，系爭合建契約之附件一「地主房屋車位分配
  表」記載上訴人之土地持有面積約3.83坪，「分得房屋面積9.
  776坪」、「分得車位0.305位」，並由上訴人在「分得房屋面
  積」欄之「9.766坪」處蓋章，有系爭合建契約第3條及其附件
  一在卷可稽（見原審卷第56、67頁），可知兩造合建契約約定
  上訴人分得房屋面積9.776坪、車位0.305位。
㈡被上訴人完成合建施作後，兩造於103年2月27日簽署系爭確認
  書，約定兩造同意按系爭合建契約中房屋車位分配比例及房屋
  土地之差價補貼款事宜議定如下：上訴人房屋分配位置為C戶3
  樓（面積27.84坪）、車位分配為編號20號車位（即系爭房地
  ），上訴人補貼被上訴人房屋差價238萬800元、車位差價78萬
  9,000元，共計316萬9,800元，並於新建房屋所有權登記完成
  同時一次結算，有系爭確認書在卷可稽（見原審卷第81頁）。
  上訴人於106年7月20日以匯款方式將316萬9,800元支付予被上
  訴人，有存摺、統一發票影本附卷足憑（見本院卷第65、87頁
  ）。則被上訴人依系爭確認書受領316萬9,800元，自屬有法律
  上原因。
㈢上訴人主張：地主分得土地坪數之2.55倍的房屋面積，1倍是19
  坪，簽約前1年被上訴人法定代理人鄭和生與職員雷安國有手
  寫改建如何分配云云，並提出手寫紙張影本為證，然查該手寫
  紙張並無任何署名（見本院卷第89頁），被上訴人否認其真正
  ，上訴人未再舉證證明，難認為真正，況依上訴人所陳該手寫
  紙張為簽約前1年所為，系爭合建契約簽署前，兩造縱曾有不
  同條件之提出，然既經商議後，簽立系爭合建契約，則兩造均
  應受系爭合建契約之拘束，兩造之權利義務應依系爭合建契約
  定之，不得主張簽約前之磋商條件，上訴人此部分主張並不足
  採。上訴人主張：被上訴人向伊之兄購買價格較高，落差450
  萬元，伊僅請求被上訴人給付316萬9,800元，已較伊之兄之前
  出售的房子便宜云云，惟基於契約相對性之原則，各契約當事
  人之權利義務應依所簽訂契約定之，無從援引他人之契約約定
  而為主張，上訴人以被上訴人向其兄之買價所為之主張，亦不
  足採。上訴人再主張：信託條款證明地主合建利益是1,000萬
  元云云，並提出有被上訴人及陽信商業銀行股份有限公司印文
  ，但無上訴人簽章之不完整契約部分條文影本為證(見本院卷
  第111、113頁），經查該部分條文影本其中第16條受益權轉讓
  之限制第1項第2款約定「受益人分割讓與後之每一受益人所持
  有之受益權，其表彰之單位金額不得低於新臺幣一千萬元…」(
  見本院卷第111頁），惟該不得低於1,000萬元之記載，乃信託
  條款關於受益權單位金額之限制，與上訴人依系爭確認書約定
  交付被上訴人差價補貼之義務無關，並不影響上訴人依系爭確
  認書約定交付被上訴人差價補貼之義務，上訴人此部分主張，
  亦無足採。
㈣被上訴人依系爭確認書之約定，受領上訴人給付之316萬9,800
  元，其受領為有法律上原因。上訴人未舉證證明該法律上原因
  其後已不存在，則其請求被上訴人返還該款項，為無理由。
綜上所述，上訴人依民法第179條不當得利法律規定，請求被上
  訴人給付316萬9,800元，為無理由，應予駁回。原審所為上訴
  人敗訴之判決，並無不合。上訴論旨指摘原判決不當，求予廢
  棄改判，為無理由，應駁回其上訴。又上訴人追加之訴請求被
  上訴人給付自起訴狀繕本送達之翌日起至清償日止，按週年利
  率5%計算之利息，亦無理由，應併予駁回。
本件事證已臻明確，兩造其餘之攻擊或防禦方法及所用之證據
  ，經本院斟酌後，認為均不足以影響本判決之結果，爰不逐一
  論列，附此敘明。
據上論結，本件上訴及追加之訴均無理由，依民事訴訟法第449
  條第1項、第78條，判決如主文。
中　　華　　民　　國　　110 　年　　9 　　月　　14　　日
                  民事第十八庭  
                      審判長法  官  黃明發
                            法  官  林政佑
                            法  官  周美雲

正本係照原本作成。
如不服本判決，應於收受送達後20日內向本院提出上訴書狀，其
未表明上訴理由者，應於提出上訴後20日內向本院補提理由書狀
（均須按他造當事人之人數附繕本）上訴時應提出委任律師或具
有律師資格之人之委任狀；委任有律師資格者，另應附具律師資
格證書及釋明委任人與受任人有民事訴訟法第466 條之1第1項但
書或第2項所定關係之釋明文書影本。如委任律師提起上訴者，
應一併繳納上訴審裁判費。
中　　華　　民　　國　　110 　年　　9 　　月　　15　　日

　　　　　　　　　　　　　　書記官  呂  筑